【裁判字號】    97,簡上,446
【裁判日期】    971014
【裁判案由】    恐嚇
【裁判全文】
臺灣桃園地方法院刑事判決             97年度簡上字第446號
上  訴  人
即  被  告  乙○○原名羅自位.
上列上訴人即被告因恐嚇案件，不服本院中華民國97年4月30日9
6年度桃簡字第2585號第一審簡易處刑判決（原檢察官聲請簡易
判決處刑案號：96年度偵字第7081號），本院管轄之第二審合議
庭判決如下：
    主  文
上訴駁回。
    事  實
一、乙○○前曾因犯竊盜案件，經台灣高等法院以88年度上易字
    第4306號判決，判處有期徒刑1年4月確定，於民國92年3月
    7日執行完畢，仍不知悔改，因與甲○○之夫邱英珠有債務
    糾紛，竟基於恐嚇致生危害於安全之犯意，於96年2月21日
    晚上10時許，攜帶單面開鋒、總長50公分、刀刃部分長36公
    分，尚非屬槍砲彈藥刀械管制條例所管制之刀械一把至桃園
    縣楊梅鎮○○○路270號1樓之甲○○住處，先以噴漆在該處
    後門上噴寫「死」字，復於甲○○因見乙○○噴漆之情形，
    心生畏懼衝出後門欲至該社區警衛室求救時，接續持上開刀
    械向甲○○揮舞而恐嚇之，嗣甲○○閃避至該社區警衛室，
    經該社區值勤警衛楊輝龍報警而當場查獲，並扣得上開刀械
    一把。
    理  由
一、本案事實認定所採證據方法之證據能力說明：
  (一)被告以外之人審判外陳述筆錄
    按被告以外之人於審判外之言詞或書面陳述，除法律有規定
    者外，不得作為證據。被告以外之人於審判外之陳述，雖不
    符前4 條（指刑事訴訟法第159 條之1 至第159 條之4 ）之
    規定，而經當事人於審判程序同意作為證據，法院審酌該言
    詞陳述或書面陳述作成時之情況，認為適當者，亦得為證據
    。刑事訴訟法第159 條第1 項、第159 條之5 第1 項，分別
    定有明文。查被告對於被告以外之人於審判外之書面陳述筆
    錄，及其他文書證據，均不爭執證據能力，公訴檢察官對此
    等證據之證據能力亦不爭執，且被害人甲○○、證人即上開
    社區值勤警衛楊輝龍已於原審中經法官傳喚到庭具結證述，
    並給予被告對質詰問之機會，被告雖於審判程序中否認部分
    犯行，惟並未提出足以打擊前開證人憑信性之證據，且未提
    出任何其他足資本院調查之證據，其等警詢、偵查筆錄係證
    明犯罪事實存否所必要之證據，而足見審判外筆錄及文書具
    相當之可信性，依前述「同意性」之傳聞法則例外規定，被
    告以外之人於審判外之陳述均具證據能力。
  (二)被告審判外之自白筆錄
    按被告之自白，非出於強暴、脅迫、利誘、詐欺、疲勞訊問
    、違法羈押或其他不正之方法，且與事實相符者，得為證據
    。被告陳述其自白係出於不正之方法者，應先於其他事證而
    為調查。該自白如係經檢察官提出者，法院應命檢察官就自
    白之出於自由意志，指出證明之方法。刑事訴訟法第156 條
    第1 項、第3 項分別定有明文。查被告於準備程序、審判期
    日對於公訴檢察官所提出其警詢及偵查訊問筆錄之證據能力
    均不爭執，本院亦查無明顯事證足認檢察官及警察機關於製
    作該等筆錄時，有對被告施以法所禁止之不正方法等情事，
    是被告審判外之自白陳述筆錄係出於其任意性所製作，具證
    據能力。
二、犯罪事實之認定：
  (一)訊據被告乙○○固不否認於96年2 月21日晚上10時許，攜帶
    刀械至桃園縣楊梅鎮○○○路270 號1 樓告訴人甲○○之住
    處，欲向告訴人之夫索債，嗣而為警查獲之事實，惟矢口否
    認有何恐嚇犯行，辯稱：是日前往上址途中所購買之刀子與
    斧頭，係準備砍草之用，其中斧頭置於機車置物箱內，刀子
    置放在腳踏板上，且並未攜刀追趕告訴人，亦未在告訴人住
    處後門上噴寫「死」字，可調取監視錄影帶證明，其並無恐
    嚇犯行云云。
  (二)經查：
    1.被告前因與告訴人甲○○之夫有債務糾紛，於96年2 月21
      日晚上10時許，攜帶刀械一把前往告訴人上開住處，嗣告
      訴人閃避至該社區警衛室，經該社區值勤警衛楊輝龍報警
      而當場查獲乙節，迭經證人即告訴人甲○○、證人楊輝龍
      分別於警詢、偵查及原審審理中證述明確，並有上開扣案
      之刀械一把存卷可參，此部分事實堪信為真。
    2.被告雖以前開情詞置辯，惟查：
      (1)被告對於前往告訴人住處恐嚇乙節，於偵查中辯稱係前
        往告訴人住處找告訴人之夫拜年，順便要錢，上開時地
        沒有遇見告訴人等，因而並未恐嚇云云；旋又改稱當日
        甲○○要去警衛室，因而陪同前往云云（參偵查卷第24
        頁、第48頁）；嗣於原審訊問時，卻辯稱於上開時地尚
        未見到告訴人前，在警衛室聊天，後來向告訴人住處走
        去，即見到告訴人跑過來云云（參原審卷第26頁），其
        辯詞前後相左，是否屬實已值存疑。
      (2)再者，被告以噴漆、持刀揮舞等方式恐嚇告訴人等情，
        業據證人即告訴人於原審訊問時，具結證稱：96年2 月
        21日晚間10時許，伊從住處一樓房間窗戶之窗簾縫隙中
        往外看，看見被告頭戴銀色安全帽在伊住處後門噴完漆
        ，待被告離開後，伊即從後門逕衝向警衛室要報警，到
        達警衛室之前，看到被告在附近雜貨店，被告看見伊迅
        即衝出，並從大衣內拿出一把刀子，要從背後砍伊，伊
        快速奔跑，被告未追上而折返雜貨店騎機車，伊到警衛
        室請警衛報警後，被告始騎機車追到警衛室，當時刀子
        放在機車腳踏板上等語（原審卷第27頁至第29頁），核
        其於警詢、偵查中及原審訊問時，對於被告有噴漆、持
        刀恐嚇乙節前後指陳一致，其證述自具有相當之憑信度
        。另證人即告訴人之上開住處社區警衛楊輝龍於原審訊
        問時，亦到庭結稱：當時甲○○及女兒到警衛室告知遭
        人恐嚇後，立即檢視攝影機，看見雜貨店附近有人影晃
        動，但不確定是否被告，待報警不到五分鐘，被告就騎
        機車到達警衛室，並自稱甲○○之夫欠被告錢，渠看見
        被告機車腳踏板上放著一把刀子，即將該機車稍微推動
        ，讓刀子掉在地上，再將刀子踢到警衛室前該社區住戶
        所停放之車輛下方，讓被告不易拾取；當日於甲○○至
        警衛室求救之前，被告並未到警衛室聊天等情屬實（參
        原審卷第29頁至第31頁）。參酌證人楊輝龍與被告原不
        相識，並無宿怨嫌隙，此為被告於本院訊問時是認在卷
        ，衡情證人楊輝龍當無設詞構陷被告之理，其既於原審
        審理中結證後仍為不利被告之證述，其證述憑信度自具
        有相當程度之擔保。而上開證人二人之證述內容互核相
        符，並無矛盾或不合常情之處，益徵證人甲○○前開證
        述並非出於虛捏杜撰，堪信為真，更足認被告前開辯詞
        ，顯非屬實。復苟如被告所言當日係單純至告訴人家中
        拜年，又何須攜刀前往？此亦有違常情。又縱使被告當
        日頭戴安全帽，然告訴人與之並非初次見面而能輕易區
        辨，業經告訴人於偵查中指訴明確（參偵查卷第44頁）
        ，況且證人甲○○之夫僅係積欠被告四萬元，尚非鉅額
        款項，此為被告所自承，此情狀下被告即以攜刀前往索
        債之強硬激烈手段為之，則被告對甲○○之夫不滿情緒
        已溢言表，是以被告實施上開手段之前有前置性之激化
        行為，亦非不可期，因而上開證人甲○○住處後門遭噴
        漆之恫嚇文字，應係被告所為無訛。此外，復有告訴人
        住處後門遭噴漆之照片1 紙及扣案刀械1 把可資佐據，
        而該刀械經原審當庭勘驗結果：總長50公分、刀刃部分
        長36公分、單面開鋒，有原審筆錄可稽（參原審卷第27
        頁），如持以揮舞、作勢追砍，客觀上顯然足以使人心
        生畏懼，從而被告辯稱並無恐嚇告訴人之上開言行云云
        ，自屬卸責之詞，不足採信。
    3.綜上各情互參，告訴人因被告於其後門噴有恫嚇文字，復
      手持上開刀械作勢追砍，因而心生畏懼，致危害於安全，
      已如前述，故被告所為以加害生命、身體之事，恐嚇他人
      致生危害安全之犯行，足堪認定。
  (三)據上所述，本件事證明確，被告如事實欄所載之犯行洵堪認
    定，應予依法論科。至被告雖聲請傳喚證人甲○○、楊輝龍
    ，惟該證人二人於第一審審判程序已經陳述明確，被告對於
    證人所陳述及原審認定之事實於準備程序中並無指出其他證
    明方法，而認無再行傳喚之必要，爰不再予傳喚。另被告聲
    請調查監視錄影帶，然本件證人甲○○、楊輝龍於原審審理
    時到庭陳證後，併同檢察官所提出之如上證據，本件事證已
    明，被告犯行洵堪認定，核無調閱之必要，附此敘明。
三、論罪科刑之法律適用：
  (一)按恐嚇罪，所稱以加害生命、身體、自由、名譽、財產之事
    ，恐嚇他人者，係指以使人生畏怖心為目的，而通知將加惡
    害之旨於被害人而言，最高法院52年台上字第751號著有判
    例。又刑法第305條之恐嚇罪，其構成要件，於行為人之主
    觀意圖上，只要行為人對於惡害之內容具有認識，並有恐嚇
    行為之實施，即得謂有恐嚇之故意，至行為人對於惡害實際
    發生之可能性，有無實現惡害之意思及其最終之目的或動機
    何在，均不在所問，則本件被告於告訴人後門以漆噴寫「死
    」字，並持刀作勢追砍甲○○之文字傳述與行為表達，衡諸
    一般經驗法則，實已足認被告對其所為上開文字及行為之表
    達內容具有一定之惡害認識，而可認被告係出於恐嚇之犯意
    為上開行為，且足使告訴人心生畏怖。核被告乙○○所為，
    係犯刑法第305 條之以加害生命、身體之事恐嚇他人致生危
    害安全罪。其先後以噴寫恫嚇文字及持刀揮舞之方式恐嚇告
    訴人，時間極為密接，復均在同一社區所為，且亦僅侵害同
    一被害人之相同法益，顯係利用同一機會基於接續之犯意而
    賡續為之，為接續犯之實質上一罪。
  (二)原審以被告犯行明確，審酌被告之前科、素行、恐嚇之方法
    、所生危害及犯後態度等一切情狀，依刑法第305 條、第41
    條第1 項前段、第47條第1 項、第38條第1 項第2 款，刑法
    施行法第1 條之1 第1 項、第2 項前段，就被告所犯上開之
    罪，逕以簡易判決，判處有期徒刑6 月，並諭知易科罰金之
    折算標準。另以被告犯罪係在96年4 月24日以前，合於中華
    民國九十六年罪犯減刑條例所定減刑要件，而依該條例第2
    條第1 項第3 款、第3 條第1 項第15款、第7 條、第9 條規
    定，減其宣告刑二分之一，並諭知易科罰金之折算標準。核
    其認事用法均無不當，量刑亦稱妥適，應予維持。被告上訴
    意旨指摘原判決違誤，求予撤銷改判，為無理由，應予駁回
    。
據上論斷，應依刑事訴訟法第455條之1第1項、第3項、第368 條
，判決如主文。
本案經檢察官王惟琪到庭執行職務。
中    華    民    國    97    年    10    月    14    日
              刑事第六庭    審判長法  官   錢建榮
                                  法  官   黃翊哲
                                  法  官   呂美玲
以上正本證明與原本無異。
不得上訴。
                                  書記官   李玉華
中    華    民    國    97    年    10    月    15    日
附錄本案論罪科刑之法條：
中華民國刑法第305條
（恐嚇危害安全罪）
以加害生命、身體、自由、名譽、財產之事，恐嚇他人致生危害
於安全者，處2 年以下有期徒刑、拘役或3 百元以下罰金。


司法院資訊處製作；財團法人民間司法改革基金會備份。
